臺灣高雄地方法院民事判決　　　　　 110年度雄簡字第1692號
原　　　告　吳曼琳　
被　　　告　陳泰成　
訴訟代理人　翁振源　
上列當事人間請求損害賠償事件，原告提起刑事附帶民事訴訟（
110 年度交簡附民字第62號），經刑事庭移送前來，本院於民國
110 年11 月1日言詞辯論終結，判決如下：
    主      文
被告應給付原告新臺幣柒萬壹仟玖佰零貳元及自民國一一0 年三
月二十七日起至清償日止，按週年利率百分之五計算之利息。
原告其餘之訴駁回。
本判決第一項得假執行。但被告如以新臺幣柒萬壹仟玖佰零貳元
為原告預供擔保，得免為假執行。
    事實及理由
一、原告主張：被告於民國109 年1 月29日20時24分許，駕駛車
    牌號碼0000-00 號自用小客貨車沿高雄市三民區十全一路由
    西往東方向直行，行經十全一路與民族一路口時，其本應注
    意車前狀況，且多車道左轉彎，應先駛入內側車道，並遵守
    號誌行駛，且當時客觀上並無不能注意之情事，竟未遵守轉
    彎號誌並於左轉時直接駛入外側車道，適原告步行穿越民族
    一路慢車道時，亦疏未注意應行走行人穿越道，逕自快慢車
    道分隔島末端穿越慢車道，因而不慎發生碰撞（下稱系爭事
    故），致原告受有右足第一趾近端趾骨骨折、右足第二及第
    三蹠骨骨折、右足踝扭挫傷等傷害（下稱系爭傷害）。原告
    雖已申請強制責任保險而獲賠付新臺幣（下同）45,220元，
    然尚有精神損害賠償金15萬元、工作收入損失賠償金5 萬元
    、後續治療預估金2 萬元、傷患期間營養及交通費補償金3,
    000 元，並未在強制責任保險賠付範圍，爰依法提起本件訴
    訟請求被告如數賠償等語。並聲明：被告應給付原告223,00
    0 元及自本件起訴狀繕本送達被告之翌日起至清償日止，按
    年息百分之5 計算之利息。
二、被告則以：被告不爭執有未遵守轉彎號誌並於左轉時直接駛
    入外側車道之過失，然原告未行走行人穿越道，逕自快慢車
    道分隔島末端穿越慢車道，亦有過失。另就原告主張賠償項
    目及金額，被告均不同意等語資為抗辯，並聲明：原告之訴
    駁回。
三、不爭執事項：
  ㈠被告於109 年1 月29日20時24分許，駕駛車牌號碼0000 -00
    號自用小客貨車沿高雄市三民區十全一路由西往東方向直行
    ，行經十全一路與民族一路口時，其本應注意車前狀況，且
    多車道左轉彎，應先駛入內側車道，並遵守號誌行駛，且當
    時客觀上並無不能注意之情事，竟未遵守轉彎號誌並於左轉
    時直接駛入外側車道，適原告穿越民族一路慢車道時，亦疏
    未注意應行走行人穿越道，逕自快慢車道分隔島末端穿越慢
    車道，因而不慎發生碰撞，致原告受有右足第一趾近端趾骨
    骨折、右足第二及第三蹠骨骨折、右足踝扭挫傷等傷害。
  ㈡被告因系爭事故涉犯過失傷害罪，經本院刑事庭以110 年度
    交簡字第660 號判決被告犯過失傷害罪，處拘役30日，得易
    科罰金，以壹仟元折算壹日。緩刑貳年，並應於判決確定之
    日起壹年內，向原告支付貳萬元。
四、本件爭點：
  ㈠兩造之過失比例為何？
  ㈡原告得請求被告賠償之項目及金額為何？
五、本院之判斷：
  ㈠兩造之過失比例為何？
   1、按因故意或過失，不法侵害他人之權利者，負損害賠償責
      任；汽車、機車或其他非依軌道行駛之動力車輛，在使用
      中加損害於他人者，駕駛人應賠償因此所生之損害；不法
      侵害他人之身體、健康、名譽、自由、信用、隱私、貞操
      ，或不法侵害其他人格法益而情節重大者，被害人雖非財
      產上之損害，亦得請求賠償相當之金額，民法第184 項第
      1 項前段、第191 條之2 前段、第195 條第1 項分別定有
      明文。又按汽車行駛時，駕駛人應注意車前狀況，並隨時
      採取必要之安全措施；汽車行駛至交岔路口，其行進、轉
      彎，應遵守燈光號誌；左轉彎時，應距交岔路口三十公尺
      前顯示方向燈或手勢，換入內側車道或左轉車道，行至交
      岔路口中心處左轉，並不得占用來車道搶先左轉，道路交
      通安全規則第94條第3 項、第102 條第1 款、第5 款分別
      定有明文。經查，被告於上揭時、地，有未遵守轉彎號誌
      並於左轉時直接駛入外側車道行駛，而肇生系爭事故，致
      原告因此受有系爭傷害，系爭事故經本院110 年度交簡字
      第660號判決認定被告犯過失傷害罪，此經本院調取上開
      偵查、刑事判決卷宗核閱屬實，且為被告所不爭執，應堪
      認定。是本件系爭事故因被告之過失所肇致，原告因系爭
      事故而受有系爭傷害，則原告依上開規定，請求被告就其
      因系爭事故所受損害負賠償責任，核屬有據。
   2、然按損害之發生或擴大，被害人與有過失者，法院得減輕
      賠償金額，或免除之。前項之規定，於被害人之代理人或
      使用人與有過失者，準用之，民法第217 條第1 項、第3
      項定有明文。再按行人在道路上有下列情形之一者，處新
      臺幣三百元罰鍰：一、不依標誌、標線、號誌之指示或警
      察指揮；行人穿越道路，應依下列規定：一、設有行人穿
      越道、人行天橋或人行地下道者，必須經由行人穿越道、
      人行天橋或人行地下道穿越，不得在其一百公尺範圍內穿
      越道路，道路交通管理處罰條例第78條第1 項第1 款、道
      路交通安全規則第134 條第1 款分別定有明文。經查，原
      告當庭不爭執，其未通過行人穿越道，逕自快慢車道分隔
      島末端穿越慢車道一節，是依原告所陳系爭事故之發生經
      過，原告就系爭事故之發生與有過失。依前所述，兩造就
      系爭事故之發生均有過失，本院審酌被告違規行駛又未注
      意車前狀況，及原告未依標誌、標線、號誌之指示穿越馬
      路與有過失之情節，認被告就系爭事故導致系爭傷害之原
      因力強弱，被告過失比例為70％，原告與有過失比例為30
      ％。基此，本件原告之各項損害，減輕被告30％之賠償金
      額。
  ㈡原告得請求被告賠償之項目及金額為何？
   1、精神損害賠償金：
      按不法侵害他人之身體、健康、名譽、自由、信用、隱私
      、貞操，或不法侵害其他人格法益而情節重大者，被害人
      雖非財產上之損害，亦得請求賠償相當之金額，民法第
      195 條第1 項前段定有明文。又慰撫金之多寡，應斟酌雙
      方之身份、地位、資力與加害之程度及其他各種情形核定
      相當之數額；其金額是否相當，自應依實際加害情形與被
      害人所受之痛苦及雙方之身份、地位、經濟狀況等關係決
      定之。經查，被告因過失不法侵害原告之身體，致原告系
      爭傷害，已如前述，揆諸前揭法律規定，原告就其所受非
      財產上損害向被告請求損害賠償，為有理由，應予准許。
      本院斟酌原告所受傷害之傷勢程度、所須休養期間、復原
      情形及精神痛苦，再衡量兩造當庭自陳之學歷、職業、收
      入、資產狀況等節（本院卷第165 頁），並參酌兩造之財
      產資力（有兩造之稅務電子閘門財產所得調件明細表可參
      ，因屬個人隱私，僅予參酌，不予揭露）等一切情狀，認
      精神慰撫金數額以10萬元為適當，逾此範圍之部分，則屬
      過高，不應准許。
   2、工作收入損失賠償金：
      原告雖主張其為流動攤販，販賣自製產品，因系爭傷害受
      有工作收入損失5 萬元等語，並提出產品介紹資料在卷（
      本院卷第75-115頁），惟觀之前揭資料僅關於麥芽糖、大
      豆再製品之作法、功能介紹，難據此證明原告有從事此事
      業，此外，原告亦未提出其收入之相關證據供查，是無任
      何直接證據可以證明原告確實受有此部分損失，而難以採
      取。
   3、後續治療預估金：
      原告主張：「因為我沒有痊癒，常常是酸痛，醫生沒有跟
      我說後續要做什麼治療，只是叫我繼續復健，天氣也已經
      比較冷，酸痛的狀況又比較嚴重，我考慮到每年都會反覆
      這樣，所以這部分我請求一些的賠償。另外我有到高醫的
      中醫部去看，這部分膏藥的費用，強制險沒有幫我支付，
      我想請求被告支付，總金額是797 元。」等語（本院卷第
      166 頁），並提出高雄醫學大學附設中和紀念醫院（下稱
      高醫）醫療費用收據在卷（本院卷第169-179 頁），而被
      告同意給付前開高醫醫療費用單據所示之金額797 元，其
      餘原告主張均不同意（本院卷第164 、166 頁）。查，關
      於原告此部分之主張，未具體敘明請求內容、必要性，亦
      未提出任何積極證據以實其說，本院自難率認原告此部分
      請求為可採，是僅於797 元範圍內予以准許，逾此部分為
      無理由。
   4、傷患期間營養及交通費補償金：
      原告主張：「這部分是我出去購物辦理事情，請別人載我
      的交通費用，至於往返醫院的費用我要在向強制責任險那
      邊請領，交通費部分我主張500元，其餘是營養品費用。
      」等語（本院卷第167 頁），並提出大醫生技訂單明細在
      卷（本院卷第197 頁），而被告同意給付前開大醫生技訂
      單明細所示之金額1,920 元，其餘原告無法提出支出單據
      均不同意（本院卷第167 頁）。查，關於交通費500 元，
      既非原告因系爭傷害有醫療或復健需要所為支出，難認有
      必要性，另其餘營養品支出未具體敘明請求內容、必要性
      ，亦未提出任何積極證據以實其說，本院自難率認原告此
      部分請求為可採，是僅於1,920 元範圍內予以准許，逾此
      部分為無理由。
   5、從而，原告因系爭事故所受損害為102,717元（計算式：
      100,000 ＋797 ＋1,920 ＝102,717 ）。再依兩造過失比
      例，被告應對原告負之賠償責任為70％，以此計算被告應
      賠償原告71,902元（計算式：102,717 ×70％＝71,902，
      元以下四捨五入）。又原告雖受領強制汽車責任保險給付
      45,220元，有新光產險股份有限公司函在卷為證（本院卷
      第65頁）且為被告所不爭執（本院卷第167 頁），惟原告
      於本件之請求並未包括前函所示，已申領診療費用、輔助
      器材費用、接送費用、看護費用等給付，則無強制汽車責
      任保險法第32條所定扣除保險金之情形，併此敘明。
六、綜上所述，原告依侵權行為之法律關係，請求被告給付71,9
    02元，及自起訴狀繕本送達被告翌日即110 年3 月27日起（
    附民卷第11頁送達證書）至清償日止，按週年利率5 ％計算
    之利息，為有理由，應予准許。逾此範圍之請求，為無理由
    ，應予駁回。
七、本判決原告勝訴部分係依民事訴訟法第427 條第1 項所規定
    之適用簡易訴訟程序所為被告敗訴之判決，爰依同法第389
    條第1 項第3 款規定依職權宣告假執行。並依同法第392 條
    第2 項規定，依被告聲請宣告被告如預供擔保後，得免為假
    執行之宣告。
八、本件攸關爭點之事實已明，兩造其攻擊防禦方法及所提資料
    及聲請，核與判決結果不生影響，爰不一一贅載。又本件係
    原告提起刑事附帶民事訴訟，而由本院刑事庭依刑事訴訟法
    第504 條第1 項規定，裁定移送前來，依同條第2 項規定免
    繳納裁判費，其於本院審理期間，亦未滋生其他訴訟必要費
    用，並無訴訟費用負擔問題，附此敘明。
中    華    民    國  110     年    11    月    24    日
                  高雄簡易庭  法  官   鄧怡君
以上正本係照原本作成。
如對本判決上訴，須於判決送達後20日內向本院提出上訴狀。如
委任律師提起上訴者，應一併繳納上訴審裁判費。
中    華    民    國   110    年    11    月    24    日
                              書記官   吳語杰